最高法院刑事判決　　　　　　　　　　　　　　　　　八十六年度台覆字第七七號
　　被　告　甲○○
右被告因煙毒案件，經台灣高等法院高雄分院中華民國八十六年四月八日終審更審判
決（八十六年度重上更(三)字第一七號，起訴案號：台灣澎湖地方法院檢察署八十三年
度偵字第五七號）後，送請覆判，本院判決如左：
    主  文
原判決撤銷，發回台灣高等法院高雄分院更審。
    理  由
本件原判決認定被告甲○○於民國八十三年一月八日二十時許，夥同高復祥（已判決
確定）共同謀議偷渡至大陸地區私運未稅菸酒、龍蝦返台牟利。乃至澎湖縣湖西鄉尖
山村三十一號蔡順得（已判決確定）家中，以新台幣（下同）十五萬元代價請蔡順得
代為安排船隻等語，並交付七萬元與蔡順得。蔡順得遂基於幫助之犯意，至李順軒（
已判刑確定）處告知上情，並交付七萬元。經李順軒同意，並告訴蔡順得所管理「堅
源一號」漁船，現由李靜通（已判刑確定）管理，要蔡順得與李靜通聯繫。李順軒與
已在大陸之顏文章（已判刑確定）電話聯絡，告知顏文章有人出資欲請堅源一號漁船
走私，顏文章表示可以，嗣李靜通亦同意載甲○○等前往大陸福建省文甲港。李順軒
、甲○○、李靜通等人在蔡順得家中決定出港事宜。由原不知情之船長呂進財（已判
刑確定）、及高復祥聲請報關，俟通過安全檢查後，「堅源一號」漁船於八十三年一
月九日十八時五十分由澎湖縣龍門港出航，李靜通則在港口碼頭等候，潛行上船，呂
進財因而知情，並於港口外接駁由李順軒安排洪東富（另案處理）駕駛小船搭載甲○
○上船，共同搭載李靜通、甲○○偷渡出境。非船長與有船長身分之人，共同違反中
華民國船舶未經主管機關許可不得航行至大陸地區之規定。而甲○○及李靜通並未經
主管機關之許可擅自出境，共同直航至大陸福建省，於八十三年一月十日十五時到達
大陸福建省莆田縣文甲港。翌日甲○○至福建省東山地域，分別由甲○○意圖販賣營
利而購得如原判決附表（下稱附表）所示之編號八、九、十、十一、十二、十三、十
四、四十三、四十四、四十五漳州片仔黃等物品（以上物品，因其起岸價格未逾新台
幣十萬元，總重量未逾一千公斤，不構成走私罪）。購買菸酒之事，則因利潤不高而
作罷。迨八十三年一月十七日下午十三時許，甲○○與李靜通、呂進財、高復祥等人
，前往湄州遊覽時，遇到其在台灣之朋友綽號「矮肥」之不詳姓名成年人。該矮肥者
乃私下以贈送漁船一艘為代價，調甲○○個人運輸管制進口之物品毒品海洛因返台。
經周某同意，於同月十八日十五時許，該「矮肥」者在文甲港某小吃店交付甲○○裝
有十塊毒品海洛因磚之輪胎內胎一只（毒品海洛因淨重三五二四‧六八公克）及已截
斷之五十元紙鈔半張。約定返回台灣後以核對拼湊該紙鈔相符為憑，交貨予持有另半
張五十元紙鈔者。事後甲○○、李靜通、呂進財、高復祥等人乃於八十三年一月二十
三日十二時許，駕駛堅源一號漁船自文甲港返台。並於次日即八十三年一月二十四日
晚上八時許聯絡李順軒，請其安排漁船接駁未報關出境之李靜通、甲○○二人。李順
軒隨即於二十四日二十三時，在龍門港口委請謝添來駕駛「大吉昇」號漁船至裡正角
海域接駁李靜通、甲○○二人，未經主管機關之許可擅自入境。甲○○即帶「矮肥
」所託付置諸輪胎內胎內之海洛因磚十塊，自海邊涉水上岸後，即被澎湖縣團管區司
令部第七海岸巡防指揮部執勤人員會同警察查獲等情，因而撤銷初審關於被告甲○○
部分之判決，改判仍論處被告甲○○共同運輸毒品（累犯）之罪刑，固非無見。
惟查，(一)、行政院依懲治走私條例第二條第四項規定公告之「懲治走私條例公告管制
物品項目及其數額」丁項，明文自淪陷區私運物品進入本國地區，其所私運之物品，
以管制物品論，除屬於甲項及乙項之物品不限數額外，其餘以私運一項或數項，其總
額由海關比照緝獲時之「完稅價格」計算，超過新台幣十萬元或重量達一千公斤者，
以管制進口物品論等情。乃原判決竟謂被告私運入境附表編號八至十四、四十三至四
十五所示之物品，因其「起岸價格」未逾新台幣十萬元，總重量未逾一千公斤，故不
構成走私罪云云（見原判決第三頁第二、三行），以「起岸價格」為計算之標準，即
有判決適用法則不當之違誤。且又未明認定上述物品「完稅價格」未超過十萬元所
憑之證據及理由，亦嫌理由不備。再者，上述物品均經扣案為證，而原判決理由第二
段之(二)記載「附表編號八、九、十一、十二、十三、十四、四十三、四十四、四十五
之物品，均扣案可資佐證」等詞，漏載附表編號「十」之物品亦扣案為證，自嫌疏誤
。(二)、原判決事實欄認定被告、「高復祥」、呂進財、李靜通、李順軒、顏文章等人
分別與洪東富、謝添來共同違法出、入境，違反國家安全法第三條第一項、第六條第
一項之罪，且其理由欄關於違法入境部分，亦論高復祥為共同正犯。但關於違法出
境部分，則漏未論列高復祥為共同正犯，前後不一致，應屬理由矛盾之違法（見原判
決第十一頁第十二行至十五行）。(三)、依原判決所云，被告係於八十三年一月十一日
至福建省東山地域，意圖販賣營利而販入前述如附表所列之禁藥，則斯時其所犯販賣
禁藥罪已既遂而完成，此與嗣後被告於八十三年一月十七日在湄州受「矮肥」者之託
私運毒品海洛因返台之事實，互無牽涉，但原判決理由（第十二頁第十一行至十三行
）認定被告一行為觸犯運輸毒品及販賣禁藥罪，屬想像競合犯，應從一重運輸毒品
罪處斷云云，亦嫌與論理法則有違。(四)、原判決認定被告違法出、入境，為兩個各別
不同之犯罪行為，應依連續犯之規定論以一罪，惟其論結欄漏引刑法第五十六條條文
，亦屬疏誤。綜上所述，原判決認定事實不當，自應撤銷仍發回原法院更審。至原判
決認為被告無罪部分，因與發回部分有審判不可分之關係，爰一併發回更審。
據上論結，應依肅清煙毒條例第十七條第三款，判決如主文。
中      華      民      國    八十六    年      五      月     十六     日
                              最高法院刑事第十庭
                                  審判長法官  吳  雄  銘
                                        法官  池  啟  明
                                        法官  陳  宗  鎮
                                        法官  石  木  欽
                                        法官  吳  火  川
      右正本證明與原本無異
                                              書  記  官
中      華      民      國    八十六    年      五      月     二十     日
